臺灣桃園地方法院刑事判決　　　　　　　110年度訴字第634號
公　訴　人　臺灣桃園地方檢察署檢察官
被　　　告　鍾詠情


選任辯護人　郭明翰律師（法扶律師）
上列被告因違反毒品危害防制條例案件，經檢察官提起公訴（11
0 年度偵字第8947號），本院判決如下：
    主  文
鍾詠情共同犯販賣第三級毒品而混合二種以上之毒品未遂罪，處
有期徒刑貳年。緩刑伍年，緩刑期間付保護管束，並應向指定之
政府機關、政府機構、行政法人、社區或其他符合公益目的之機
構或團體提供貳佰肆拾小時之義務勞務。
扣案如附表所示之物均沒收。
    事  實
一、鍾詠情明知4-甲基甲基卡西酮（4-merhylmethcathinone 、
    Mephedrone、4-MMC ）、硝甲西泮（硝甲氮平，Nimetazepa
    n ）為毒品危害防制條例所規定之第三級毒品，不得販賣，
    竟意圖營利，與姓名年籍均不詳、綽號「阿福」之人（無證
    據證明為未滿18歲之人，下稱「阿福」）基於販賣第三級毒
    品而混合二種以上毒品之犯意聯絡，由「阿福」以「Smoke2
    22888 」註冊通訊軟體WeChat（微信）帳號，暱稱取名為「
    傾心茶莊（營之日文漢字圖案）」，並於民國110 年2 月14
    日上午8 時許，在桃園市○○區○○路000 號附近，將附表
    所示咖啡包、行動電話交與鍾詠情，再由鍾詠情以附表編號
    2 所示行動電話登入WeChat，並以暱稱「傾心茶莊（營之日
    文漢字圖案）」向不特定人發送內容有「長生酒600 買五送
    一」暗指兜售毒品咖啡包之廣告圖片，以此方式販賣第三級
    毒品，藉以牟利。嗣因宜蘭縣政府警察局刑事警察大隊員警
    執行網路巡邏勤務發現上開廣告圖片，遂喬裝成買家以暱稱
    「苦海循歡」進一步了解毒品交易之細節，雙方隨即以新臺
    幣（下同）6,000 元之價格，購買含有上開毒品成分之咖啡
    包12包，並相約在同市區○○路00號進行交易。俟員警於同
    日晚間11時25分許，駕車至同市區○○路000 號前，鍾詠情
    遂坐上該車右後座，並向員警收取6,000 元及交付含有上開
    毒品成分之咖啡包12包，旋遭員警表明身分當場逮捕而未遂
    ，並扣得如附表所示之物，始悉上情。
二、案經宜蘭縣政府警察局移送臺灣桃園地方檢察署檢察官偵查
    起訴。
    理  由
壹、證據能力部分：
    本案據以認定被告鍾詠情犯罪之供述證據，其中屬於傳聞證
    據之部分，檢察官、被告及辯護人在本院審理時均未爭執其
    證據能力，復經本院審酌認該等證據之作成無違法、不當或
    顯不可信之情況，非供述證據亦查無公務員違背法定程序而
    取得之情事，揆諸刑事訴訟法第158 條之4 反面解釋、第15
    9 條至第159 條之5 之規定，均有證據能力。
貳、實體部分：
一、事實認定之理由及依據：
    上揭事實，業據被告於警詢、偵查及本院審理時坦承不諱（
    見偵字卷第23-29 頁、88頁；本院卷第59-60 頁、119-120
    頁），並有員警職務報告1 份、WeChat語音留言譯文表1 份
    、宜蘭縣政府警察局搜索扣押筆錄暨扣押物品目錄表1 份、
    WeChat對話紀錄、廣告圖片及現場查扣照片共計12張在卷可
    稽（見偵字卷第33頁、35頁、37-41 頁、47-57 頁），復有
    如附表所示之物扣案可佐，且如附表編號1 所示之物，經送
    鑑定，部分咖啡包檢出含有4-甲基甲基卡西酮及微量之硝甲
    西泮等成分，有內政部警政署刑事警察局110 年4 月13日鑑
    定書1 份附卷可考（見偵字卷第129-130 頁），確係含有第
    三級毒品而混合二種以上之毒品無訛，足認被告上開任意性
    自白與事實相符，堪以採信。此外，被告於本院審理時坦認
    本件若是交易成功，即可獲得500 元至1,000 元之報酬（見
    本院卷第60頁、119 頁），堪認被告確有藉由出售毒品咖啡
    包以獲取利潤之營利意圖，甚為明顯。本案事證明確，被告
    犯行洵堪認定，應依法論科。
二、論罪科刑：
  ㈠罪名：
    核被告所為，係犯毒品危害防制條例第9 條第3 項、第4 條
    第6 項、第3 項之販賣第三級毒品而混合二種以上之毒品未
    遂罪。又毒品危害防制條例第9 條第3 項規定屬刑法分則加
    重，為另一獨立之犯罪型態，公訴意旨雖認被告所犯係同條
    例第4 條第6 項、第3 項之販賣第三級毒品未遂罪，容有未
    洽，惟因基本社會事實同一，並經本院當庭告知被告變更後
    之罪名（見本院卷第115 頁），無礙於被告訴訟防禦權之行
    使，爰依法變更起訴法條。另被告販賣第三級毒品前持有第
    三級毒品之行為，因卷內並無證據證明上開4-甲基甲基卡西
    酮、硝甲西泮純質淨重合計5 公克以上，自無「為販賣之高
    度行為所吸收，不另論罪」之問題。
  ㈡共犯：
    被告與「阿福」就上開販賣第三級毒品而混合二種以上毒品
    犯行間，有犯意聯絡及行為分擔，為共同正犯。
  ㈢刑之加重、減輕：
  ⒈被告販賣第三級毒品而混合二種以上之毒品，依毒品危害防
    制條例第9 條第3 項規定，應適用最高級別即販賣第三級毒
    品之法定刑加重其刑。
  ⒉被告已著手於販賣第三級毒品而混合二種以上犯行之實行而
    不遂，為未遂犯，爰依刑法第25條第2 項規定，按既遂犯之
    刑減輕之。
  ⒊毒品危害防制條例第9 條第3 項規定既屬刑法分則加重，為
    另一獨立之犯罪型態，已如前述，似非同條例第17條第1 項
    、第2 項所欲規範之對象，但以該條項「犯前五條之罪而混
    合二種以上之毒品」之立法體例，就本案違反同條例第4 條
    販賣毒品而言，係以販賣毒品之構成要件行為，結合混合二
    種以上毒品之加重情形，成為另一獨立之罪名，是國家之刑
    罰權單一，且二者間並無從割裂，同條例第9 條第3 項之混
    合二種以上毒品之加重犯罪型態，亦應解為同條例第17條第
    1 項、第2 項所規範之犯罪類型範圍，是被告於偵查及本院
    審判中均自白犯行，已如前述，即應依毒品危害防制條例第
    17條第2 項規定，減輕其刑。被告同時有上述加重、減輕之
    事由，應依刑法第71條第1 項規定，先加後減，減輕部分再
    依刑法第71條第2 項、第70條規定，遞減之。
  ⒋至於辯護人為被告請求依刑法第59條規定酌減其刑云云（見
    本院卷第121 頁），但販賣毒品為法所禁止，而流毒所及，
    非惟侵害個人生命、健康，更能使人捨身敗家，毀人一生，
    被告難以推諉不知，則其意圖牟利而甘冒重典販賣毒品，雖
    係員警執行網路巡邏勤務時而發現，但尚難認有客觀上足以
    引起一般同情之特殊事由，況本院衡酌被告所犯販賣第三級
    毒品而混合二種以上毒品之犯行，業已適用刑法第25條第2
    項及毒品危害防制條例第17條第2 項規定予以減輕其刑，要
    無情輕法重之憾，自無再依刑法第59條酌減其刑之餘地，是
    辯護人為被告所請，尚乏有據。
  ㈣量刑：
  ⒈爰以行為人之責任為基礎，審酌被告明知上揭毒品具成癮性
    ，施用者多難以自拔，時有為求施用毒品而另涉刑案，其危
    害社會治安甚鉅，卻為求個人私利，不惜鋌而走險，應予非
    難，惟衡及被告犯後始終坦承犯行，而具悔意，復酌以其智
    識程度為高中肄業、現從事美容師工作、經濟尚可之生活狀
    況（見本院卷第121 頁）及本件犯行尚屬未遂、犯罪所生之
    危害等一切情狀，量處如主文所示之刑，以資懲儆。
  ⒉被告前未曾因故意犯罪受有期徒刑以上刑之宣告，有臺灣高
    等法院被告前案紀錄表1 份在卷可考，其因一時失慮，而誤
    罹刑典，考量被告之行為雖有不當，然尚未致不予其任何自
    新機會之程度，況被告亦提出現從事美容師之在職證明影本
    1 份（見本院卷第125 頁），可見其有正當工作，亟思改過
    以保全自身之意，本院衡酌上情，認被告經此偵審程序之教
    訓，應能知所警愓，信無再犯之虞，因認對被告所處之刑以
    暫不執行為適當，爰依刑法第74條第1 項第1 款規定，宣告
    緩刑5 年，併依刑法第74條第2 項第5 款規定，諭知被告應
    於緩刑期間內，向指定之政府機關、政府機構、行政法人、
    社區或其他符合公益目的之機構或團體，提供240 小時之義
    務勞務，以期符合本件緩刑目的（若被告不履行此一負擔，
    且情節重大足認原宣告之緩刑難收其預期效果，而有執行刑
    罰之必要者，依刑法第75條之1 第1 項第4 款之規定，得撤
    銷其宣告），復依刑法第93條第1 項第2 款之規定，宣告於
    緩刑期間付保護管束，俾由地方檢察署之觀護人予以適當之
    督促，以觀後效。
三、沒收：
  ㈠扣案如附表編號1 所示之物，屬第三級毒品，已如前述，雖
    不在毒品危害防制條例第18條第1 項所列應予沒收銷燬之毒
    品種類，惟既仍具有違禁物之性質，自應依刑法第38條第1
    項規定，不問屬於犯罪行為人與否，沒收之；且直接用以盛
    裝上開毒品之包裝袋既係用於包裹毒品，防止裸露、逸出、
    潮濕以便於持有，且其等上均沾黏毒品而無從析離，應整體
    認為係毒品之一部，併予宣告沒收；而因送鑑用罄之部分毒
    品既已不存在，自毋庸為沒收之宣告。
  ㈡扣案如附表編號2 所示之物，為被告持以聯繫販賣毒品咖啡
    包所用之物，不問屬於犯罪行為人與否，應依毒品危害防制
    條例第19條第1 項規定宣告沒收。
  ㈢至於被告雖欲販賣上開毒品咖啡包予員警，惟未及賣出之際
    即遭查獲，本件犯行尚屬未遂，故事實上尚無販賣毒品所得
    之財物，無從諭知沒收犯罪所得財物。
據上論斷，應依刑事訴訟法第299 條第1 項前段、第300 條，毒
品危害防制條例第9 條第3 項、第4 條第6 項、第3 項、第17條
第2 項、第19條第1 項，刑法第11條、第28條、第25條第2 項、
第74條第1 項第1 款、第2 項第5 款、第93條第1 項第2 款、第
38條第1 項，判決如主文。
本案經檢察官蔡孟利提起公訴，檢察官周彤芬到庭執行職務。
中    華    民    國   110    年    11    月    25    日
                  刑事第十五庭  審判長法  官  林龍輝
                                      法  官  郭于嘉
                                      法  官  吳軍良
以上正本證明與原本無異。
如不服本判決應於收受判決後20日內向本院提出上訴書狀，並應
敘述具體理由。其未敘述上訴理由者，應於上訴期間屆滿後20日
內向本院補提理由書(均須按他造當事人之人數附繕本)「切勿逕
送上級法院」。
                                      書記官  魏妙軒
中    華    民    國   110    年    11    月    25    日
附錄本案論罪科刑法條全文：
毒品危害防制條例第4 條
製造、運輸、販賣第一級毒品者，處死刑或無期徒刑；處無期徒
刑者，得併科新臺幣三千萬元以下罰金。
製造、運輸、販賣第二級毒品者，處無期徒刑或十年以上有期徒
刑，得併科新臺幣一千五百萬元以下罰金。
製造、運輸、販賣第三級毒品者，處七年以上有期徒刑，得併科
新臺幣一千萬元以下罰金。
製造、運輸、販賣第四級毒品者，處五年以上十二年以下有期徒
刑，得併科新臺幣五百萬元以下罰金。
製造、運輸、販賣專供製造或施用毒品之器具者，處一年以上七
年以下有期徒刑，得併科新臺幣一百五十萬元以下罰金。
前五項之未遂犯罰之。
毒品危害防制條例第9 條
成年人對未成年人販賣毒品或犯前三條之罪者，依各該條項規定
加重其刑至二分之一。
明知為懷胎婦女而對之販賣毒品或犯前三條之罪者，亦同。
犯前五條之罪而混合二種以上之毒品者，適用其中最高級別毒品
之法定刑，並加重其刑至二分之一。
附表：
┌──┬────┬──┬────────────────────────────────┐
│編號│物品名稱│數量│                     備                   註                    │
├──┼────┼──┼────────────────────────────────┤
│ 1  │ 咖啡包 │12包│送驗證物：現場編號01，疑似毒咖啡包，12包，刑事警察局另分別予以│
│    │        │    │  編號A1至A10 、B1及B2。                                        │
│    │        │    │編號A1至A10 ：經檢視均為紅/ 粉色包裝，外觀型態均相似。        │
│    │        │    │  ㈠驗前毛重合計64.76 公克（包裝總重約10.90 公克），驗前淨重合計│
│    │        │    │    約53.86 公克。                                              │
│    │        │    │  ㈡隨機抽取編號A5鑑定：經檢視內含淡粉紅色粉末。                │
│    │        │    │    ⒈淨重5.42公克，取1.76公克鑑定用罄，餘3.66 公克。           │
│    │        │    │    ⒉檢出第三級毒品"4- 甲基甲基卡西酮" （4-merhylmethcathinone │
│    │        │    │                    、Mephedrone、4-MMC ）及                    │
│    │        │    │          微量第三級毒品"硝甲西泮（硝甲氮平）"（Nimetazepan ）等│
│    │        │    │                    成分。                                      │
│    │        │    │    ⒊測得4- 甲基甲基卡西酮純度約4 ％。                         │
│    │        │    │  ㈢依據抽測純度值，推估編號A1至A10 均含4-甲基甲基卡西酮之驗前純│
│    │        │    │    質淨重共計約2.15公克。                                      │
│    │        │    │編號B1及B2 ：經檢視均為青色包裝，外觀型態均相似。             │
│    │        │    │  ㈠驗前毛重合計16.21 公克（包裝總重約2.24公克），驗前淨重合計約│
│    │        │    │    13.97 公克。                                                │
│    │        │    │  ㈡隨機抽取編號B1鑑定：經檢視內含橘色粉末。                    │
│    │        │    │    ⒈淨重6.25公克，取2.93公克鑑定用罄，餘3.32 公克。           │
│    │        │    │    ⒉檢出微量第三級毒品"4- 甲基甲基卡西酮" （4-merhylmethcathin│
│    │        │    │                        one 、Mephedrone、4-MMC ）成分。        │
├──┼────┼──┼────────────────────────────────┤
│ 2  │行動電話│1 支│IMEI碼：000000000000000 ，iPhone 7，黑色。                      │
└──┴────┴──┴────────────────────────────────┘